臺灣高等法院臺中分院民事裁定　　　　　　96年度抗字第87號
　　抗　告　人　甲○○
上列抗告人因與相對人精誠科技股份有限公司間聲請發還擔保金
事件，對於民國96年1月11日台灣台中地方法院96年聲字第149號
所為裁定提起抗告，本院裁定如下：
    主  文
原裁定廢棄，發回台灣台中地方法院。
    理  由
一、本件抗告人以其前遵原法院94年度存字第4409號民事裁定為
    供擔保聲請停止執行，曾提供新台幣304,610 元為擔保金，
    並辦妥提存在案。惟嗣後抗告人已受敗訴判決確定（本院95
    年度重上字第22號民事判決），訴訟已終結，乃定20日以上
    期間催告債權人即相對人行使權利，因相對人迄今未為行使
    ，乃依民事訴訟法第104 條第1項第3款規定，向原法院聲請
    返還擔保金。惟其聲請遭原法院裁定駁回，為此提起本件抗
    告。
二、抗告意旨略以：原裁定駁回抗告人返還擔保金之聲請，係以
    抗告人所提出之存證信函暨回證並未載明相對人之法定代理
    人，且係對彰化縣福興鄉○○路6-1 號之處所為送達，惟相
    對人公司係設於台北市松山區○○○路○ 段3號8樓，且其法
    定代理人係乙○○，業據聲請人狀內載明，從而上開存證信
    函無從認定對相對人為合法之送達。惟按民國95年4 月間，
    抗告人訴請確認抵押債權不存在之訴訟，繫屬於本院時，相
    對人之訴訟代理人即已呈報住址遷移至彰化縣福興鄉○○路
    6-1 號（抗證一），而本院所為民事判決相對人住址亦載為
    彰化縣福興鄉○○路6-1 號（聲證三）；嗣經抗告人查詢相
    對人公司之登記資料，其上亦載明公司所在地為彰化縣福興
    鄉○○路6-1 號（抗證二），足證抗告人對於上開相對人住
    址送達並無違誤。又我國民法就法人之本質係採法人實在說
    ，賦與人格予法人，使其能擔當社會作用，而有社會價值，
    自應認其有侵權能力，且為使受害人多獲賠償機會，乃令法
    人與其負責人連帶負賠償之責，此亦為民法第28條、公司法
    第23條之所由設（台灣新竹地方法院89年度訴字第629 裁判
    參照、抗證三）。又背書雖僅蓋有公司章，而未有公司負責
    人之印章，惟公司或商號名稱既足以標彰營業之主體，則在
    票據背面加蓋公司或商號印章者，即足生背書之效力，殊不
    以另經公司或商號負責人簽名蓋章為必要。除公司或商號能
    證明該印章係出於偽刻或被盜用者外，要不能遽認未經公司
    負責人簽名或蓋章之背書為無效（台灣宜蘭地方法院89年度
    簡上字第32裁判參照、抗證四），即我國民法既然就法人之
    本質係採法人實在說，賦予人格於法人，甚至實務上對於僅
    有公司名稱印章而無負責人簽章所為之票據行為，認為該公
    司亦應負責，則基於法律解釋一致性原則，本件抗告人於所
    寄發之存證信函中，雖僅載明公司名稱，漏未記載負責人姓
    名，惟既已寄達相對人正確住址，尚難據此認為相對人未受
    擔保利益人限期行使權利之通知，故應認為抗告人之抗告為
    有理由等語。
三、按「為意思通知性質之催告函，其效力之發生，依民法第95
    條第1 項規定，係以該通知達到相對人時發生效力，所謂達
    到係依相對人得否於其支配範圍內達於可隨時了解其內容之
    狀態而定」（最高法院54年度台上字第952 號、58年度台上
    字第715 號判例參照）；次按「非對話而為意思表示者，其
    意思表示以通知達到相對人時發生效力，而通知一經送達相
    對人之居住所或營業所，即為達到，不以交付相對人本人或
    其代理人為限，經查相對人公司營業所在地，為基隆市○○
    路五二號，有相對人提出之公司變更登記事項卡可證，相對
    人前將催告抗告人行使權利之信函，透過郵局送達抗告人之
    營業處所，雖經於同址營業之「○○皮飾」蓋章予以收受，
    但抗告人之營業地址既經登記為上址，且經郵局送達，依前
    開說明，即足認相對人催告抗告人行使權利之意思表示通知
    已達到抗告人，抗告人辯稱相對人前開催告其行使權利之信
    函未達到其本人，自無可採」（台灣高等法院85年抗更(一)字
    第18號裁定意旨參照）。且「依大法官會議釋字第167 號解
    釋，有限公司依公司法規定變更其組織為股份有限公司者，
    其法人人格之存續不受影響。惟再抗告人於79年12月月13日
    所發之催告信函，其收件人仍為品方行有限公司，法定代理
    人廖名權，究竟發函時，相對人公司是否已變更其組織及法
    定代理人，攸關本件催告是否合法，有進一步調查之必要。
    」（最高法院80年台抗字第316 號裁判意旨參照）。是以，
    民事訴訟法第104 條第1項第3款所定催告之規定，係為確保
    受擔保利益人確實收受催告函之送達，而得以行使權利所由
    設，若受擔保利益人確已收受催告函之送達或因地址變更為
    相對人自行呈報者，應認已達催告之目的。
四、本件相對人精誠科技股份有限公司原營業處所為台北市松山
    區○○○路○ 段3號8樓，惟依卷附本院95年度重上字第22號
    判決所示，相對人之營業所設彰化縣福興鄉○○路6-1 號。
    另抗告人並提出相對人於前開事件審理中所陳變更送達處所
    之聲請狀影本為證。是相對人之營業處所是否確已變更為彰
    化縣福興鄉○○路6-1 號，攸關本件催告函之送達是否合法
    ，原法院未及查明，遽為駁回抗告人之聲請，即有未洽。抗
    告意旨指摘原裁定不當，為有理由。應由本院將原裁定廢棄
    發回原法院就近調卷查明另為適當之處理。
五、據上論結，本件抗告為有理由，依民事訴訟法第492 條、第
    95條，裁定如主文。
中　　華　　民　　國　　96　　年　　4 　　月　　4 　　日
                  民事第五庭　　審判長法　官　林陳松
                            　　　　　法　官　王重吉
                            　　　　　法　官　古金男
以上正本係照原本作成。
不得再抗告。
                                      書記官　詹錫朋
中　　華　　民　　國　　96　　年　　4 　　月　　4 　　日
  　　　　　　　　　　　　　　　　　　　　　　　　    Ｃ
